【裁判字號】    88,訴,911
【裁判日期】    890128
【裁判案由】    誣告
【裁判全文】
臺灣高雄地方法院刑事判決                          八十八年度訴字第九一一號
    公  訴  人  臺灣高雄地方法院檢察署檢察官
    被      告  乙○○
    選任辯護人  謝仲瑜
                王進佳
右列被告因誣告案件，經檢察官提起公訴（八十八年度偵字第九一號），本院判決如
左：
    主  文
乙○○意圖他人受刑事處分，向該管公務員誣告，處有期徒刑陸月。
    事  實
一、乙○○係高雄市政府環境保護局左營區清潔隊衛生查報員，於民國八十六年四月
    二日下午四時許，前往高雄市○○路九九九號丙○○所經營之宏兆傢俱工廠，取
    締該工廠廢棄物堆置在外逾時未清運，而在該工廠辦公室因填製告發單與丙○○
    發生衝突，明知丙○○未將該工廠電動鐵捲門關上，妨礙其行動自由，竟意圖丙○○受刑事處分，而捏造上揭不實之情節，於八十六年四月二日下午六時三十分
    許向高雄市政府警察局左營分局左營派出所誣告丙○○涉嫌妨害自由等犯罪，嗣
    經台灣高等法院高雄分院八十六年上訴字第二三二一號妨害自由一案，認定丙○○妨害自由之犯行不能證明，予以無罪確定在案。
二、案經告訴人丙○○訴請台灣高雄地方法院檢察署檢察官偵查起訴。
    理  由
一、訊據被告乙○○矢口否認有上揭犯行，辯稱：丙○○確有將鐵門關上，伊沒有誣
    告云云。經查：
    （一）(1)被告於八十六年四月二日下午六時三十分在高雄市政府警察局左營分局
          左營派出所明確指訴告訴人丙○○把大門（鐵門）電動門拉下把伊在裡面
          （指工廠）約三分鐘，而認告訴人涉有妨害自由罪嫌（見警訊卷第四頁）
          ，並且出具載明上情之報告書一紙佐證。(2)復於八十六年四月二十三日偵
          訊中（八十六年度偵字第八六一四號妨害自由一案）另供述：係告訴人叫
          員工把鐵門拉下，經過三、五分鐘，他員工將鐵門昇起，始才外出。（見
          八十六年度偵字第八六一四號偵查卷第六頁）(3)然被告於八十六年七月二
          十五日、同年八月六日審判期日（八十六年訴字第二一八九號妨害自由案
          ）復又供述係告訴人本人把鐵門拉下不讓其離去，嗣經其告知所犯罪名，
          不久告訴人就把鐵門拉上來。（見八十六年訴字第二一八九號八十六年七
    月二十五日、同年八月六日審判筆錄）(4)又於八十六年十二月三十日調查
          程序中（八十六年度上訴字第二三二一號妨害自由案）又稱告訴人有叫員
          工把鐵捲門拉下來。（見八十六年十二月三十日訊問筆錄）(5)而於八十八
          年三月三十一日偵訊中又明確供述是告訴人之員工將鐵門關閉（見八十八
          年度偵字第九一號偵查卷第二十八頁反面）(6)被告最後於本院調查程序中
          供述不曉得是誰關的，但是在告訴人工廠裡，應是屬於他員工行為。（見
          八十八年六月十六日調查筆錄）綜上觀之，被告就該鐵門之關閉究為誰所
          為，前後指述顯有極大瑕疵。
    （二）次查，被告供述：「我去時他請我去後面的辦公室，我在辦公室開告發單
          與被告在一起」、「（你在辦公室寫告發單時，員工在那裡）在辦公室外
          的工作場所，也是在鐵門內，員工是在辦公室外面的工廠」、「當時工廠
          走道旁尚有工作用之壓縮機很大聲」等語（見八十六年度上訴字第二三二
          一號卷第二十七頁、第二十八頁，本院八十九年一月十四日審判筆錄），
          而該辦公室確與外面工作場所有隔間，此有台灣高等法院高雄分院八十六
      年度上訴字第二三二一號勘驗筆錄在卷可參，此亦為被告所自承，並庭呈
          照片八紙（見八十八年十二月二十四日調查筆錄），是以，證人即案發當
          時在場之員工甲○○、鄭良郊於八十七年一月六日調查程序中證述：被告
          當時確與告訴人二人在辦公室內，因為工廠機器太大聲及辦公室有隔間之
          故，所以聽不到二人交談之證詞應可採信，而被告自承係告訴人搶走證件
          後始關上鐵門（見警訊卷第四頁），故告訴人自非被告一進入工廠後即命
          員工關上鐵門，而依上開證詞告訴人自無法於辦公室內與在辦公室外之員
          工聯絡，並命渠等關閉鐵門，因此被告所言係告訴人命員工關閉鐵門應非
          屬實。
    （三）再查，證人甲○○、鄭良郊皆證述當時二人正在工廠工作，而鐵門係打開
          ，自始未關閉等語（見八十六年度上訴字第二三二一號卷第二十七頁、第
          二十八頁），雖證人甲○○曾為告訴人之受僱人，但於出庭作證之時二人
          早已無僱傭之利害關係，實無干冒偽證之風險為有利於告訴人之陳述，且
          衡諸常情，於工作期間實無可能將對外交通之大門全部封閉，而被告雖於
          八十六年度上訴字第二三二一號妨害自由案中復供稱甲○○、鄭良郊二人
          有將其圍住於辦公室不讓其離去之行為，然被告於該案警、偵訊及第一審
          法院審理時皆未陳述二人有何妨害自由之行為，依經驗法則判斷距離案發
          時間愈接近記憶應較清晰，是以，被告於第一審所述應較可採，甲○○、
          鄭良郊二人應無為任何妨害自由之犯行，而係處於正常工作之狀態，綜上
          ，證人甲○○、鄭良郊之證詞應可採信，案發當時應無鐵門全部封閉之情
          事。
    （四）末查，被告自承有看到鐵門關起來（見本院八十八年六月十六日調查筆錄
          ），而鐵捲捲門自按電動鈕至完全關閉時一分鐘，此有台灣高等法院高雄
          分院八十六年度上訴字第二三二一號勘驗筆錄在卷可按，是縱被告有將鐵
          捲門按下，被告亦可從容走出，實難認有被告所述被困於廠內三至五分鐘
          等情。
    （五）綜上所述，被告明知其於當時前往告訴人工廠，行動均未受告訴人之限制
          ，竟誇大其詞，捏造告訴人涉有妨害自由罪嫌之不實情節，向該管公務員
          誣告，顯具有使告訴人受刑事處分之意圖，被告前揭所辯，顯不足採，本
          件罪證明確，被告犯行洵堪認定。
二、核被告所為，係犯刑法第一百六十九條第一項之誣告罪。爰審酌被告以不實之情
    節向偵查犯罪機關告訴，影響於犯罪偵查之正確性，並足生損害告訴人人身權益
    之危險，犯後仍否認犯行，惟其係因與告訴人發生爭執，未經深慮，而觸犯本罪
    等一切情狀，量處如主文所示之刑。
據上論斷，應依刑事訴訟法第二百九十九條第一項前段，刑法第一百六十九條第一項
，判決如主文。
本案經檢察官彭斐虹到庭執行職務。
中    華    民    國    八十九    年      一      月        二十八      日
                                 臺灣高雄地方法院刑事第二庭
                                     法  官  廖 建 瑜
右正本證明與原本無異。
如不服本判決，應於判決送達後十日內，向本院提出上訴狀。
                                書記官    歐文政
中    華    民    國      八十九      年      二      月      一      日


司法院資訊處製作；財團法人民間司法改革基金會備份。
